【裁判字號】    97,交聲,358
【裁判日期】    980527
【裁判案由】    聲明異議
【裁判全文】
臺灣屏東地方法院交通事件裁定         97年度交聲字第358號
聲  請  人  交通部公路總局高雄區監理所屏東監理站
異  議  人  甲○○
即受處分人
上列受異議人因違反道路交通管理處罰條例案件，不服交通部公
路總局高雄區監理所屏東監理站於97年9 月22日所為之屏監違字
第裁82-V00000000號，聲明異議，本院裁定如下：
    主  文
異議駁回。
    理  由
一、原處分意旨略以：異議人即受處分人 (下稱：異議人）朱彥
    正於民國 (下同）97年7 月31日下午3 時10分許，騎乘車
    PIJ-646 號重型機車沿屏東市○○路直轉入福建街口，被警
    攔停舉發「行駛在單行道 (逆向）」違規，此有屏警交字第
    V00000000 號舉發違反道路交通管理事件通知單可按。爰依
    道路交通管理處罰條例 (下稱：「處罰條例」）第45項第1
    款規定，暨「違反道路交通管理事件統一裁罰基準表」第45
    條第1 款規定，裁處受處分人新台幣 (下同）900 元罰鍰，
    並依同條例第63條第1 項規定，記違規點數1 點等語。
二、異議人則以：(一)伊當時經警察攔停時已先講明「沒有看到禁
    止進入之標誌」設立，但仍遭開單舉發。嗣經伊申訴，警方
    與伊共赴現場會勘，發現在中正路、福建街口左側雖設置有
    「禁止進入」之標誌，但已被撞彎90度無得辨識，且又被路
    旁之旗幟招牌遮蔽，從路中進入根本看不到有標誌存在，直
    到最近警方才將標誌移置對面，足見其缺失；(二)又路面上固
    然劃有標線指示行進方向，但未劃設在中正路左轉福建街入
    口處顯明位置，而係劃在距路口遠處；再說地上遵行方向箭
    頭標誌，本係駛往中正路車輛可行駛方向指示之用，故自箭
    頭頂尖至中正路邊緣之間留有緩衝距離 (實地測量有7 、8
    公尺之遠），如將其當作單行道之標線使用應在中正路口四
    方形「待轉區」旁再另設一個標誌才對，一目瞭然，減少糾
    紛。因從中正路右轉福建路無法看到該箭頭標示。警方寄來
    2 張相片意味「標誌雖有缺失，但不失具有標誌效力」之官
    僚舊思想，不認錯，亦不改善之心態，若有不肖警員利用此
    缺失，作合法之擋箭牌，誘民入甕開罰單，民眾雖有被坑之
    感覺，對其無可奈何，心內之不滿，失去對警方之尊重，毀
    了警方之形象。(三)本人再三提起申訴，所付出代價，早已超
    過罰款900 元之價值，目的只是為維護社會公義，倫理原則
    ，警民間之互相尊重，有過必改，創造正常秩序之社會。
三、經查本件異議人於97年7 月31日下午3 時10分許，騎乘車號
    PIJ- 646號重型機車，沿屏東市○○路右轉入福建街時，經
    警舉發有「不按遵行方向行駛」 (即逆向行駛單行道）之違
    規，有屏東縣警察局舉發違反道路交通管理事件通知單 (屏
    警交字第V00000000 號）在卷可佐，異議人亦自認有上述駕
    駛行為無訛，堪認是實核先認定。
四、異議人雖以上開情置辯，固非無見；惟按所謂「標線」，指
    管制道路交通，表示警告、禁止、指示，而在路面或其他設
    施劃設之線條、圖形或文字，道路交通管理處罰條例第3 條
    第6 款定有明文。又指向線，用以指示車輛行駛方向，以白
    色箭頭劃設於車道上。本標線設於交岔路口方向專用車道上
    與禁止變換車道線配合使用時，車輛須循序前進，並於進入
    交岔路口後遵照所指示方向行駛。本標線之式樣，依其目的
    規定如下…三、指示直行與轉彎：直線與弧形合併之分岔箭
    頭，道路交通標誌標線號誌設置規則第188 條亦規定甚明。
    查本件屏東市○○路因地處市區○○○○路段且路幅較窄，
    乃經道路主管機關闢為單行道，並在路面上距離中正路口
    8.5 公尺之地面上，劃設有指示直行及轉彎之指向線，即屬
    依「處罰條例」第4 條所定駕駛人在道路上應遵守之標線，
    異議人自有依上該指向線方向遵行之義務。而上開指向線劃
    設於路面上，長度5 公尺、寬度2.5 公尺，標示巨大、明確
    ；且距離中正路右轉入福建路口8.5 公尺距離，地面上並無
    障礙物，再稽諸舉發違規當時係下午3 時10分，天氣晴朗，
    日間自然光線充足，視野清晰，駕駛人騎乘機車在該中正路
    、福建路交岔路口均可一目瞭然，自應按指向線指示方向遵
    行，不得逆向進入福建路口。縱使福建路口上原設置之「禁
    止進入」之標誌牌桿已遭撞彎且被路邊旗幟招牌遮蔽，但駕
    駛人仍不得忽略路面上劃設指向標線，作為免責之抗辯。從
    而本件事證已臻明確，異議意旨所辯洵無足採，原與發機關
    舉發上開違規事實洵堪認定。
五、按汽車駕駛人，爭道行駛有下列情形之一者，處新臺幣600
    元以上1,800 元以下罰鍰：一、不按遵行之方向行駛，道路
    交通管理處罰條例第45條第1 款定有明文。本件異議人違規
    事證已明，原處分機關機關依道路交通管理處罰條例第45條
    第1 款暨違反道路交通管理事件統一裁罰基準表第45條第1
    款裁處異議人罰款900 元，並依道路交通管理處罰條例第63
    條第1 項共記違規點數1 點，核無違誤。異議意旨求為撤銷
    原處分，為無理由應予駁回。
六、依道路交通案件處理辦法第19條，裁定如主文。
中    華    民    國    98    年    5     月    27    日
                    交通法庭     法  官   朱盈吉
以上正本證明與原本無異。
如不服本裁定應於裁定送達後5 日內向本院提出抗告書狀敘述抗
告之理由抗告於臺灣高等法院高雄分院。
中    華    民    國    98    年    6     月    3     日
                                 書記官   林祥玉


司法院資訊處製作；財團法人民間司法改革基金會備份。
